---
title: "Resultados del monitoreo participativo de ozono Diciembre 2020 - Enero 2021"
output:
  html_document:
    df_print: paged
---

Este reporte explora los resultados del monitoreo participativo del estado de salud de árboles de oyamel en el Parque Nacional Desierto de los Leones y sus zonas de influencia en Santa Rosa Xochiac.

Los datos corresponden al resultado del muestreo participativo realizado con kobo-conabio como parte del proyecto 308488 *Monitoreo y manejo para la conservación de bosques aledaños a la CDMX afectados por contaminación atmosférica* de la convocatoria FORDECYT 2019-5.

```{r, message=FALSE, echo=FALSE}
library(dplyr)
library(tidyr)
library(ggplot2)
```

Los datos del muestreo corresponden a los datos colectados con kobo y limpiados previamente con el script `1_preprocesamiento_datos_kobo.Rmd`.

```{r, message=FALSE, echo=FALSE}
# load data
muestreo_tidy<-read.delim("../data/kobo/muestreo_dic2020_tidy.txt", header = TRUE)
parcelas_tidy<-read.delim("../data/kobo/parcelas_dic2020_tidy.txt", header = TRUE)

# pivot long parcelas data to have health data as a single variable
parcelas_tidy<-pivot_longer(parcelas_tidy, 
                            cols = healthy:worm, 
                            names_to = "tree_health_simplified",
                            values_to = "n_trees")
```

### Distribución del estado de salud de los árboles por parcela

La siguiente figura muestra el total de árboles muestreados en cada parcela de 10x10 m, y cuántos de estos están bajo alguna categoría de daño:

```{r, message=FALSE, echo=FALSE}
# Make a nice color pallete and legend order for all plots

my_cols=c("darkgreen", 
              "darkred", 
              "orangered1", 
              "cadetblue", 
              "tan", 
              "beige", 
              "burlywood4", 
              "coral", 
              "aquamarine3", 
              "gray70", 
              "black")

desired_order=c("healthy", 
                "ozone", 
                "ozone_and_other", 
                "others_combined", 
                "drougth", 
                "fungi", 
                "insect", 
                "worm", 
                "acid_rain", 
                "other", 
                "dead")
  
 spanish_labels=c("Sano", 
                  "Ozono", 
                  "Ozono y otros", 
                  "Otros combinados no-ozono", 
                  "Sequía", 
                  "Hongos", 
                  "Insectos", 
                  "Gusano de seda", 
                  "Lluvia acida", 
                  "Otro", 
                  "Muerto")

```



```{r, message=FALSE, echo=FALSE, fig.height=10, fig.width=15}
p <- ggplot(parcelas_tidy, aes(x=plot, y=n_trees,     fill=tree_health_simplified)) +
  geom_bar(stat="identity") +
  scale_fill_manual(values= my_cols, breaks = desired_order,
                    labels= spanish_labels,
                    name= "Estado de salud") 
  

p + theme_bw() +
  ggtitle("Estado de salud de los árboles por parcela") + 
     theme(plot.title = element_text(lineheight=1.1, face="bold")) +
  labs(x="Parcelas", y= "número de árboles") +
  theme(text = element_text(size = 25)) 

```



